臺灣板橋地方法院刑事判決　　　　　　100年度簡上字第405號
上　訴　人　臺灣板橋地方法院檢察署檢察官
上　訴　人
即　被　告　黃靜芳
上列上訴人因被告妨害名譽案件，不服本院於民國100 年4 月8
日100 年度簡字第1853號第一審刑事簡易判決（聲請簡易判決處
刑案號：100 年度偵字第3453號），提起上訴，本院管轄之第二
審合議庭判決如下：
    主  文
上訴駁回。
黃靜芳緩刑貳年，緩刑期內付保護管束，並向指定之政府機關、
政府機構、行政法人、社區或其他符合公益目的之機構或團體，
提供陸拾小時之義務勞務。
    事  實
一、本案經本院審理結果，認第一審以被告黃靜芳涉犯刑法第
    310 條第2 項之加重誹謗罪，罪證明確，適用刑事訴訟法第
    449 條第1 項前段、第3 項、第454 條第2 項，刑法第310
    條第2 項、第41條第1 項前段，刑法施行法第1 條之1 第1
    項、第2 項前段，並審酌被告僅因社區管理糾紛，竟不思依
    循理性方式處理，恣意在上開網頁留言之方式，損害告訴人
    名譽，行為實非可取，兼衡其犯罪動機、目的、手段、素行
    良好及犯後坦承犯行，態度尚佳等一切情狀，處拘役20日，
    如易科罰金，以新臺幣（下同）1,000 元折算壹日，其認事
    用法均無違誤，量刑亦屬妥適，均引用如附件第一審判決書
    記載之事實、證據及理由。
二、本案檢察官、被告對原審判決所引用之證據，均不爭執其證
    據能力。上訴人即被告上訴意旨對於被訴犯罪事實為有罪之
    陳述，僅以：伊承認伊有犯罪、不對的地方，當時是因為公
    益而心急，覺得要在討論區上張貼這些文章讓大家討論，不
    然伊社區的溫泉室就要被拆除了，伊也有誠意要跟告訴人和
    解，但告訴人請求的金額太高造成無法達成和解，希望能考
    量上情，請求從輕量刑等語。
三、按言論自由為人民之基本權利，憲法第11條有明文保障，國
    家應給予最大限度之維護，俾其實現自我、溝通意見、追求
    真理及監督各種政治或社會活動之功能得以發揮。惟為兼顧
    對個人名譽、隱私及公共利益之保護，法律尚非不得對言論
    自由依其傳播方式為合理之限制。刑法第310 條第1 項及第
    2 項誹謗罪即係保護個人法益而設，為防止妨礙他人之自由
    權利所必要，符合憲法第23條規定之意旨。次按若行為人就
    其發表言論所憑之證據資料原非真正，而其提出過程有惡意
    或重大輕率情形，且查與事實不符，只憑主觀判斷而杜撰或
    誇大事實，公然以貶抑言詞散布謠言、傳播虛構具體事實為
    不實陳述，而達於誹謗他人名譽程度，自非不得律以誹謗罪
    責；行為人就其所指摘或傳述之事，應盡何種程度之查證義
    務，始能認其有相當理由確信其為真實，而屬善意發表言論
    ，應參酌行為人之動機、目的及所發表言論之散布力、影響
    力而為觀察，倘僅屬茶餘飯後閒談聊天之姿者，固難課以較
    高之查證義務；反之，若利用記者會、出版品、網路傳播等
    方式，而具有相當影響力者，因其所利用之傳播方式，散布
    力較為強大，依一般社會經驗，其在發表言論之前，理應經
    過善意篩選，自有較高之查證義務，始能謂其於發表言論之
    時並非惡意（最高法院94年度台上字第5247號、97年度台上
    字第998 號判決意旨參照）。經查，被告於智邦生活館遠雄
    大學風呂社區網路討論版上發表「各位鄰居與住戶須防止主
    委徐ＸＸ脫產，管委會為何姑息養奸」、「目前最重要的是
    徐主委不規劃社區的事，只要亂發文告遠雄與縣府結仇，這
    才是本社區的毒瘤」、「徐主委最喜歡搞私下鬥爭ㄝ，不服
    從管委會合議制，而私下找不知情住戶當黑手，四處抹黑管
    委會，此人真是惡劣到極點」等文字，前後已陳述、發表具
    體事實，再參以「黑手」、「毒瘤」之詞分別係指稱「在幕
    後策劃操縱的人」及「比喻危害團體或社會的事件或人物」
    ，此有教育部國語推行委員會編纂重編國語辭典修訂本查詢
    資料2 紙附卷可稽（見本院卷第55、56頁），且上開文句均
    已係對於具體事實為負面評論及貶抑之陳述，而告訴人是否
    處分其財產顯與公共利益無關，復被告亦未善盡查證之義務
    並證明告訴人為如何之發函造成縣政府與遠雄社區有所嫌隙
    、或告訴人為如何虛構之情事以抹黑管委會，而有危害其社
    區公共利益之情形；再者，被告所散布之上開文句，均未見
    有何與拆除溫泉室之討論事項有關，是以被告所發表上開杜
    撰、誇大或與公共利益無關事項之內容，顯有以具體事項對
    告訴人之人格為負面、貶抑之評價，核已達於誹謗他人名譽
    之程度，而得以誹謗罪相繩，自難以基於公共利益之目的而
    阻卻其違法性，應無疑義。而被告於偵查、審理中均坦白承
    認犯行，且有原審判決所引用之各項證據在卷可參，本案事
    證明確，被告犯行堪以認定。
四、再按有關刑之量定，乃實體法上賦予法院得為自由裁量之事
    項，倘原審法院量刑未逾越法律所規定之範圍，又無濫用權
    限之情形，即不得任意指摘為違法。經查，原審業審酌被告
    僅因社區管理糾紛，竟不思依循理性方式處理，恣意在上開
    網頁留言之方式，損害告訴人名譽，行為實非可取，兼衡其
    犯罪動機、目的、手段、素行良好及犯後坦承犯行，態度尚
    佳等一切情狀，予以論罪科刑，其認事用法既無違誤，量刑
    亦無違反法定刑度，難謂有輕縱或過重之不當，檢察官雖依
    告訴人具狀所請提起上訴，以原審量刑過輕，求為撤銷原判
    決，及被告上訴請求從輕量刑，俱無理由，應予駁回。
五、另被告未曾因故意犯罪受有期徒刑以上刑之宣告，有臺灣高
    等法院被告前案紀錄表1 份在卷可憑，查被告固在社區留言
    版上張貼上開誹謗之文字，惟其係因心急欲召集社區住戶能
    重視身為社區主委之告訴人是否有確實為其社區主張權益或
    管理，情有可原，行為尚非極為惡劣，再被告自偵、審以來
    均能坦承犯行，知所悔悟，且被告亦有和解之誠意，惟因雙
    方對於賠償金額差距過大而致無法達成和解，有本院調解委
    員製作之回報單在卷可憑，本院綜合上開情狀認被告經此教
    訓後，應知警惕，當無再犯之虞，認對其所宣告之刑，以暫
    不執行為適當，爰併予宣告緩刑2 年，緩刑期間付保護管束
    ，並於緩刑期間內應向檢察官所指定之政府機關、政府機構
    、行政法人、社區或其他符合公益目的之機構或團體，提供
    60小時之義務勞務，以收緩刑之實效。
據上論斷，應依刑事訴訟法第455 條之1 第1 項、第3 項、第
368 條、第373 條，刑法第74條第1 項第1 款、第2 項第5 款、
第93條第1 項第2 款，判決如主文。
本案經檢察官洪國朝到庭執行職務。
中    華    民    國   100    年    9     月    20    日
                  刑事第十九庭  審判長法  官  楊志雄
                                      法  官  劉景宜
                                      法  官  陳海寧
以上正本證明與原本無異。
本判決不得上訴。
                                      書記官  馮得弟
中    華    民    國   100    年    9     月    29    日
附錄本案論罪科刑法條全文：
刑法第310條（誹謗罪）
意圖散布於眾，而指摘或傳述足以毀損他人名譽之事者，為誹謗
罪，處 1 年以下有期徒刑、拘役或 5 百元以下罰金。
散布文字、圖畫犯前項之罪者，處 2 年以下有期徒刑、拘役或
1 千元以下罰金。
對於所誹謗之事，能證明其為真實者，不罰。但涉於私德而與公
共利益無關者，不在此限。